臺灣臺中地方法院刑事判決　　　　　　　100年度易字第314號
公　訴　人　臺灣臺中地方法院檢察署檢察官
被　　　告　蘇啟春
　　　　　　蘇啟烈
上列被告等因家庭暴力防治法之傷害案件，經檢察官提起公訴（
99 年度偵字第27447號），本院判決如下：
    主    文
蘇啟春犯傷害罪，處拘役貳拾日，如易科罰金，以新台幣壹仟元
折算壹日。
蘇啟烈公訴不受理。
    犯罪事實
一、蘇啟烈與蘇啟春為同胞兄弟關係，2人間其有家庭暴力防治
    法第3條第4款之家庭成員關係。兄弟2人因先前共有土地分
    割糾紛等事發生爭執而結怨，於民國（下同）99年8月18日
    上午6時40分許，在臺中縣外埔鄉○○村○○段67號田裡，
    雙方一言不合，2人竟均以互毆丟擲石頭方式來傷害他人身
    體之犯意，先由蘇啟烈順手由田邊撿起石頭毆打蘇啟春，蘇
    啟春亦擲石頭打擊蘇啟烈，致蘇啟烈受有左手挫傷瘀青8乘
    以3 公分、右手挫傷腫脹疼痛、右腳踝挫傷腫脹、左前臂挫
    傷瘀青2乘以1公分等傷害，蘇啟春則受有頭部2公分撕裂傷
    、前胸挫傷合併擦傷2乘以1公分等傷害。
二、案經蘇啟烈、蘇啟春訴由臺中市政府警察局大甲分局，移送
    臺灣臺中地方法院檢察署檢察官偵查起訴。
    理  由
甲、被告蘇啟春部分：
一、關於證據能力之說明：(一)按刑事被告之詰問權，係指訴訟
    上被告有在審判庭盤詰證人之權利；偵查中檢察官訊問證人
    ，旨在蒐集被告犯罪證據，以確認被告嫌疑之有無及內容，
    與審判中透過當事人之攻防，經由詰問程序調查證人以認定
    事實之性質及目的有別。偵查中辯護人僅有在場權及陳述意
    見權，刑事訴訟法第245條第2項前段規定甚明，檢察官訊問
    證人並無必須傳喚被告使其得以在場之規定，同法第248條
    第1項前段雖規定「如被告在場者，被告得親自詰問」，亦
    僅賦予該在場被告於檢察官訊問證人時得親自詰問證人之機
    會而已，被告如不在場，殊難期有親自詰問之可能。此項未
    經被告詰問之被告以外之人於偵查中向檢察官所為之陳述，
    依刑事訴訟法第159條第1項、第159條之1第2項之規定，除
    顯有不可信之例外情況外，原則上為「法律規定得為證據」
    之傳聞例外，依其文義解釋及立法理由之說明，並無限縮於
    檢察官在偵查中訊問證人之程序，應已給予被告或其辯護人
    對該證人行使反對詰問權者，始有證據能力之可言。為保障
    被告之反對詰問權，並與現行法對傳聞例外所建構之證據容
    許範圍求其平衡，證人在偵查中雖未經被告之詰問，倘被告
    於審判中已經對該證人當庭及先前之陳述進行詰問，即已賦
    予被告對該證人詰問之機會，則該證人於偵查中之陳述即屬
    完足調查之證據，而得作為判斷之依據（最高法院97年度臺
    上字第405號判決要旨參照）。本案證人即告訴人蘇啟烈已
    於本院100年2月15日審理時，基於證人地位、經合法具結，
    並在賦予被告蘇啟春對質詰問機會之情形下為證述，且其在
    本院之證述內容，核與先前在偵查中之證陳言詞大致相符，
    則證人蘇硌烈於偵查中（含警詢）之陳述已屬完足調查之證
    據，自得作為本件憑斷之論據。(二)次按從事業務之人於業
    務上或通常業務過程所須製作之紀錄文書、證明文書，除顯
    有不可信之情況外，得為證據，刑事訴訟法第159條之4第2
    款已定有明文。又醫師法第12條第1項規定：醫師執行業務
    時，應製作病歷，並簽名或蓋章及加註執行年、月、日。第
    2項規定：前項病歷，除應於首頁載明病人姓名、出生年、
    月、日、性別及住址等基本資料外，其內容至少應載明下列
    事項：一就診日期。二主訴。三檢查項目及結果。四診斷或
    病名。五治療、處置或用藥等情形。六其他應記載事項。因
    此，醫師執行醫療業務時，不論患者是因病尋求診療，或因
    特殊目的而就醫，醫師於診療過程中，應依醫師法之規定，
    製作病歷，此一病歷之製作，均屬醫師於醫療業務過程中所
    須製作之紀錄文書，而且每一醫療行為均屬可分，因其接續
    之看診行為而構成醫療業務行為，其中縱有因訴訟目的，例
    如被毆傷而尋求醫師之治療，對醫師而言，仍屬其醫療業務
    行為之一部分，仍應依法製作病歷，則該病歷仍屬業務上所
    製作之紀錄文書，與通常之醫療行為所製作之病歷無殊，自
    屬刑事訴訟法第159條之4第2款所稱從事業務之人於業務上
    所須製作之紀錄文書，而診斷證明書係依病歷所轉錄之證明
    文書，自仍屬本條項之證明文書，業經最高法院著有97年度
    臺上字第666號、96年度臺上字第1957 號判決意旨可參。據
    此，本案李綜合醫療社團法人大甲李綜合醫院張宏文醫師於
    99年8月18日出具之診斷證明書2紙，既係依據證人蘇啟烈、
    被告蘇啟春於上開日期前往該院就診過程之病歷所轉錄，參
    照前述說明，自屬刑事訴訟法第159條之4第2款所稱從事業
    務之人於業務上或通常業務過程所須製作之證明文書，復無
    具體事證顯示該診斷證明書存有詐偽或虛飾之情事，核無該
    法條所定顯有不可信之特別情況，自亦得為證據。
二、訊據被告蘇啟春固不否認與同案被告蘇啟烈係同胞兄弟，因
    先前共有土地分割糾紛等事發生爭執而結怨，於上開時地在
    田裡二人再生爭執之事實，惟矢口否認有傷害之犯行，辯稱
    ：是蘇啟烈手拿石頭打伊，蘇啟烈一手抱著檳榔樹一手拿著
    石頭打伊，伊則未毆打蘇啟烈云云。惟查被告蘇啟春於上開
    時地如何手拿石頭擲打告訴人蘇啟烈等情，已據證人蘇啟烈
    分別於警詢、檢察官偵查中及本院100年2月15日審理時結證
    甚詳，並有扣案石頭4顆及現場照片4張、李綜合醫療社團法
    人大甲李綜合醫院99年8月18日受理家庭暴力事件驗傷診斷
    書2紙附卷足憑。參以上開李綜合醫療社團法人大甲李綜合
    醫院所開具蘇啟春、蘇啟烈2人之診斷證明書，均係於案發
    99年8月18日當日所開具，且均由主治醫師張宏文一人所具
    名核發之診斷證明書，其對身体傷害之描述均稱：「遭其兄
    （弟）毆打」等情以觀，益見被告蘇啟春及告訴人蘇啟烈等
    2 人上開受傷，係彼2人互毆以致成傷，可以認定。被告蘇
    啟春否認傷害犯行，要屬卸責之詞，不足採信。本件事證明
    確，被告蘇啟春上開傷害犯行，堪以認定。
三、查被告蘇啟春與同案被告蘇啟烈2人係同胞兄弟關係，彼此
    間具有家庭暴力防治法第3條第4款之家庭成員關係。是核被
    告所為，係犯刑法第277條第1項之普通傷害罪，屬於家庭暴
    力防治法第2條第1項所稱之家庭暴力罪。爰審酌被告蘇啟春
    與同案被告蘇啟烈2人係同胞兄弟關係，因土地分割而結怨
    ，因而互毆，彼2人均受有身体上之傷害及其受傷程度，犯
    後否認犯行等一切情狀，爰量處如主文所示之刑，並諭知易
    科罰金之折算標準。扣案田邊撿得之石頭4顆，係待廢棄之
    物，不予宣告沒收，附予敘明。
乙、被告蘇啟烈部分：
一、按已經提起公訴或自訴之案件，在同一法院重行起訴者，應
    諭知不受理之判決，並得不經言詞辯論為之，刑事訴訟法第
    303條第2款、第307條分別定有明文。
二、查本件被告蘇啟烈被訴前開刑法第277條第1項之普通傷害罪
    ，業經台灣台中地方法院檢察署檢察官於民國100年1月3日
    提起公訴，有本院100年度易字第173號刑事案卷可稽。公訴
    人於100年1月13日就同一案件，向本院重行起訴，依照上開
    說明，本件爰不經言詞辯論，逕為諭知不受理之判決。
丙、據上論斷，應依刑事訴訟法第299條第1項前段、第303條第2
    款、第307條，刑法第277條第1項、第41條第1項前段，刑法
    施行法第1條之1第1項、第2項前段，判決如主文。
本案經檢察官戚瑛瑛到庭執行職務
中    華    民    國   100    年    3     月    22    日
                  刑事第一庭    法  官  許金樹
以上正本證明與原本無異。
如不服本判決應於收受判決後10日內向本院提出上訴書狀，並應
敘述具體理由；其未敘述上訴理由者，應於上訴期間屆滿後20日
內向本院補提理由書（均須按他造當事人之人數附繕本）「切勿
逕送上級法院」。
                                書記官  王崑煜
中    華    民    國   100    年    3     月    22    日
附錄本判決論罪科刑法條
刑法第277條第1項：
傷害人之身體或健康者，處3年以下有期徒刑、拘役或1千元以下
罰金。